【裁判字號】    98,中簡上,993
【裁判日期】    981216
【裁判案由】    詐欺
【裁判全文】
臺灣臺中地方法院刑事判決           98年度中簡上字第993號
上  訴  人
即  被  告  丁○○
上列上訴人即被告因詐欺案件，不服本院臺中簡易庭中華民國98
年9月2日98年度中簡字第2756號第一審簡易判決（聲請簡易判決
處刑書案號：98年度偵字第7012、15058號)，提起上訴，本院管
轄之第二審合議庭判決如下：
    主    文
上訴駁回。
丁○○緩刑貳年，並應向甲○○支付新臺幣壹萬參仟玖佰玖拾玖
元之損害賠償。
    犯罪事實
一、丁○○雖預見提供金融機構帳戶之存摺、金融卡及密碼予不
    詳姓名者使用，可作為詐欺犯罪者詐騙他人將款項匯入該帳
    戶之用，而幫助他人犯詐欺取財罪，竟不違背其本意，仍基
    於幫助詐欺之不確定故意，於民國97年11月6日下午2時許，
    在臺中市○區○○路與模範街口之全家便利商店前，將其妹
    蕭麗美所申請陽信商業銀行（下稱陽信銀行）臺中分行第00
    0000000000號帳戶之存摺、提款卡、密碼，交付給真實姓名
    年籍不詳綽號「阿鴻」之成年男子，供該名男子所屬之詐欺
    集團為詐欺犯行使用。該詐欺集團成年成員取得上開帳戶存
    摺、金融卡及密碼後，即意圖為自己不法之所有，先後於97
    年11月9日下午3時50分、4時21分、4時50分許，向丙○○、
    乙○○、甲○○佯稱其等在網站購物消費，付款方式誤設為
    分期付款，須重新至自動櫃員機設定，致丙○○、甲○○分
    別陷於錯誤，依該詐欺集團成員之指示操作自動櫃員機，其
    中丙○○於同日下午 4時33分匯款新臺幣（下同）10,471元
    、甲○○則於同日下午5時4分匯款13,999元至上開帳戶內；
    乙○○則因生心懷疑，僅於同日17時27分許，試按 1元轉帳
    至前揭帳戶內，致未得逞。嗣因丙○○、乙○○、甲○○發
    覺有異而報警處理，始循線查悉上情。
二、案經臺中市警察局移送及臺中市警察局第一分局報告臺灣臺
    中地方法院檢察署檢察官聲請逕以簡易判決處刑。
    理    由
一、按被告以外之人於審判外之陳述雖不符刑事訴訟法第 159條
    之1至之4之規定，而經當事人於審判程序同意作為證據，法
    院審酌該言詞陳述或書面陳述作成時之情況，認為適當者，
    亦得為證據；當事人、代理人或辯護人於法院調查證據時，
    知有刑事訴訟法第159條第1項不得為證據之情形，而未於言
    詞辯論終結前聲明異議者，視為有前項之同意，同法第 159
    條之 5定有明文。本案被告、公訴人於本院審理程序時就本
    院所引用之下列證據，並未加爭執，且本院審酌證據作成之
    形式、取得之方式，均無瑕疵，及與待證事實具有關聯性等
    情況，認為適當，揆諸前開說明，均有證據能力，當得作為
    證據。
二、上開犯罪事實，業據被告丁○○於本院審理時坦承不諱（見
    本院卷第25、33、34頁），核與被害人林建鈞、乙○○、甲○○及證人蕭麗美於警詢時之陳述相符（見臺中市警察局卷
    宗第6、9至11頁、臺中市警察局第一分局卷宗第5至11頁)，
    並有陽信銀行前揭帳戶之申請開戶資料、歷史交易明細、警
    示通報回函各1份、台新銀行自動櫃員機交易明細表2張、中
    華郵政公司及中國信託商業銀行自動櫃員機交易明細表各 1
    張，以及民權派出所呈報單、受理詐騙帳戶通報警示簡便格
    式表、受理刑事案件報案三聯單、受理各類案件紀錄表各 2
    份、反詐騙諮詢專線紀錄表（起訴書誤載為2份)、刑案紀錄
    表各1份附卷可稽(見臺中市警察局卷宗第14至19頁、臺中市
    警察局第一分局卷宗第26至54頁），是被告出於任意性之自
    白與事實相符，足堪採信。又刑法上之故意，分為直接故意
    與間接故意（又稱不確定故意），析言之，當行為人對於構
    成犯罪之事實，明知並有意使其發生者，為直接故意；如行
    為人對於構成犯罪之事實，預見其發生而其發生並不違背其
    本意者，乃屬間接故意，此觀刑法第13條之規定甚明。另幫
    助犯之成立，以行為人主觀上認知被幫助者可能正欲從事犯
    罪或係正在從事犯罪，而其行為足以幫助他人實現構成要件
    者，即具有幫助故意，並不以行為人確知被幫助者將犯或係
    犯何罪名為必要。查帳戶之存摺、提款卡及密碼係現代人重
    要之金融工具，涉及個人信用及財產權之得喪變更甚鉅，若
    無正當理由或合理之根據，並無任意交付他人使用之理。況
    於郵局或銀行等金融機構申請開設存款帳戶，並無任何特殊
    之資格限制，一般民眾或公司均可利用存入最低開戶金額之
    方式，於一家或數家不同之金融機構申請一個或多數之存款
    帳戶使用，並無任何困難，此為眾所周知之事實。縱有為應
    徵工作，因薪資轉帳之需，亦僅提供金融機構存款帳戶之帳
    號、戶名即可，尚毋須交付存摺、金融卡，甚至金融卡密碼
    予不知姓名者之必要。是依一般人之社會生活經驗，倘見不
    詳姓名者假借名目收集存款帳戶之存摺、提款卡及密碼，而
    不以自己名義申請帳戶，對該帳戶將供作不法目的之使用，
    應有合理之預見。被告係已逾35歲之成年人，有年籍資料在
    卷可憑，其當具有一定之智識及生活經驗，而類如本件之詐
    騙案件，近年來在社會上層出不窮，且廣為各種媒體所披露
    ，則被告縱使不確知所交付存摺、提款卡（含密碼）之對象
    暨其所屬詐騙集團犯罪行為之具體內容，惟應可預見將其妹
    蕭麗美所有存款帳戶之存摺、提款卡及密碼，交付予素未謀
    面且不知其真實姓名年籍之綽號「阿鴻」者，該帳戶將有遭
    詐騙集團成員作為詐取財物工具之可能，其仍執意為之，實
    已具有該存摺、提款卡及密碼等帳戶資料縱遭人利用，作為
    實施詐欺取財犯罪之工具，亦不違背其本意之不確定故意，
    灼然甚明。是被告幫助詐欺取財之犯罪事證已臻明確，其犯
    行洵堪認定，應依法論罪科刑。
三、按刑法上之幫助犯，係指以幫助之意思，對於正犯資以助力
    ，而未參與實施犯罪之行為者而言，最高法院49年台上字第
    77號判例可資參照。本案被告交付帳戶存摺、提款卡及密碼
    予不詳姓名之詐欺集團成員使用，該集團成員意圖為自己不
    法之所有，向被害人等施以詐術，使被害人林建鈞、甲○○
    陷於錯誤，匯款至被告所提供之上開帳戶內，被害人乙○○
    則因心生懷疑，僅試按 1元轉帳至該帳戶內，則被告所為係
    參與詐欺罪構成要件以外之行為，且在無證據證明被告係以
    正犯而非以幫助犯之犯意參與犯罪之情形下，應認其係幫助
    犯而非正犯。是核被告所為，係犯刑法第30條第1項、第339
    條第1項之幫助詐欺取財罪及刑法第30條第1項、第339 條第
    3項及第1項之幫助詐欺未遂罪。被告以一交付上開帳戶之幫
    助行為，幫助該詐欺集團為2個詐欺取財既遂及1個詐欺取財
    未遂犯行，為想像競合犯，應依刑法第55條規定從一重之幫
    助詐欺取財既遂罪處斷。檢察官認被告係以一行為犯 3個幫
    助詐欺取財既遂罪，雖有未洽，惟既遂、未遂間，尚無需變
    更起訴法條。被告基於幫助詐欺取財之犯意，參與構成要件
    以外之行為，為幫助犯，應依刑法第30條第 2項之規定，減
    輕其刑。
四、原審法院因認被告之罪證明確，適用刑法第339條第1項、第
    3項、第30條第1項前段、第2項、第55條、第41條第1項前段
    、刑法施行法第1條之1條等規定，並審酌被告犯罪之一切情
    狀，量處有期徒刑 3月，併諭知以1,000元折算1日之易科罰
    金折算標準，核其認事用法均無違誤，量刑亦屬妥適，應予
    維持。被告上訴雖以其交付帳戶存摺並未取得對價，故主觀
    上並無不確定故意，且若調閱被告與詐欺集團成員間之通聯
    紀錄，必能找出詐欺集團成員身分而還其清白云云，否認犯
    罪並指摘原判決不當，惟被告業於本院準備程序及審判期日
    均坦白認罪（見本院卷第25、33、34頁），其上訴當無理由
    ，應予駁回。又被告前未曾因故意犯罪受有期徒刑以上刑之
    宣告，有臺灣高等法院被告前案紀錄表附卷可考，其素行尚
    稱良好，又被告係因幫助行為致罹刑章，犯罪情節尚非重大
    ，其除已當庭賠償被害人丙○○10,500元，取得被害人丙○○之諒解外，並表明願賠償未到庭被害人甲○○遭詐騙之金
    額13,999元，以填補其幫助詐欺犯行所生損害，確已顯現其
    真誠悔悟之犯後態度，則被告經此論罪科刑之教訓，當知警
    惕，應無再犯之虞，爰認被告所受宣告之刑，以暫不執行為
    適當，併依刑法第74條第1項第 1款規定，宣告緩刑2年，以
    啟自新。另為促使被告確實履行其賠償被害人甲○○之承諾
    ，不致因受緩刑宣告而心存僥倖，爰將被告應允之賠償內容
    ，引為其依刑法第74條第2項第3款規定應支付之損害賠償，
    命被告支付被害人甲○○13,999元，資以兼顧該被害人之權
    益。
五、據上論斷，依刑事訴訟法第455條之 1第1項、第3項、第368
    條，刑法第74條第1項第1款、第2項第3款，判決如主文。
本案經檢察官戊○○到庭執行職務
中    華    民    國    98    年    12    月    16    日
            刑事第四庭    審判長法  官  鄭永玉
                                法  官  潘曉玫
                                法  官  張恩賜
以上正本證明與原本無異。
本件判決不得上訴。
                                書記官  黃舜民
中    華    民    國    98    年    12    月    16    日
附錄論罪科刑法條：
刑法第339條：
意圖為自己或第三人不法之所有，以詐術使人將本人或第三人之
物交付者，處五年以下有期徒刑、拘役或科或併科一千元以下罰
金。
以前項方法得財產上不法之利益或使第三人得之者，亦同。
前二項之未遂犯罰之。


司法院資訊處製作；財團法人民間司法改革基金會備份。
